【裁判字號】    98,交聲,1090
【裁判日期】    980630
【裁判案由】    違反道路交通管理處罰條例聲明異議
【裁判全文】
臺灣桃園地方法院交通事件裁定    98年度交聲字第1090號
原處分機關  交通部公路總局新竹區監理所桃園監理站
異  議  人
即受處分人  甲○○
上列受處分人因違反道路交通管理處罰條例案件，對於原處分機
關中華民國98年04月17日所為之處分（原處分案號：壢監裁字第
裁53-DB0000000），聲明異議，本院裁定如下：
    主  文
原處分撤銷。
甲○○汽車駕駛人，駕駛汽車經測試檢定酒精濃度超過規定標準
，處罰鍰新台幣貳萬玖仟伍佰元，吊扣駕駛執照壹年，並應接受
道路交通安全講習。
    理  由
一、原處分意旨略以：異議人即受處分人（下稱異議人）甲○○
    於民國98年01月08日21時15分許，飲酒後呼氣酒精濃度已達
    每公升0.69毫克，超出每公升0.55毫克之規定標準以上，猶
    駕駛車牌號碼MG-9079 號自小客車（下稱系爭自小客車）於
    道路，嗣於行經桃園縣中壢市○○○路與自強六路口時，為
    桃園縣政府警察局中壢分局文化派出所員警攔檢查獲，遂以
    異議人酒後駕車為由，依違反道路交通管理處罰條例第35條
    第1 項第1 款之規定掣單舉發，繼經原處分機關依上開條文
    、違反道路交通管理事件統一裁罰基準及處理細則第43條、
    第44條及第67條等規定，於98年04月17日以壢監裁字第裁53
    -DB0000000號違反道路交通管理事件裁決書裁處異議人罰鍰
    新台幣（下同）罰鍰49,500元，並吊扣汽車駕駛執照12個月
    ，及施以道安講習在案。
二、聲明異議意旨略以：異議人固於上揭時、地酒後駕駛系爭自
    小客車而為警攔檢開單舉發，伊已因同件酒醉駕車違反刑法
    公共危險罪，經臺灣桃園地方法院檢察署檢察官為緩起訴處
    分，命捐款20,000元予國庫，而原處分機關仍要求伊繳交49
    ,500之罰鍰，伊認一事不二罰，為此聲明異議。
三、按汽車駕駛人，駕駛汽車經測試檢定，酒精濃度超過規定標
    準者，處15,000元以上60,000元以下罰鍰，並當場移置保管
    其車輛及吊扣其駕駛執照1 年；因而肇事致人受傷者，並吊
    扣其駕駛執照2 年；致人重傷或死亡者，吊銷其駕駛執照，
    並不得再考領，道路交通管理處罰條例第35條第1 項第1款
    定有明文。又依94年2 月5 日公布，95年2 月5 日施行之行
    政罰法第26條規定：「一行為同時觸犯刑事法律及違反行政
    法上義務規定者，依刑事法律處罰之。但其行為應處以其他
    種類行政罰或得沒入之物而未經法院宣告沒收者，亦得裁處
    之。前項行為如經不起訴處分或為無罪、免訴、不受理、不
    付審理之裁判確定者，得依違反行政法上之義務規定裁處之
    」；同法第1 條規定：「違反行政法上義務而受罰鍰、沒入
    或其他種類行政罰之處罰時，適用本法。但其他法律有特別
    規定者，從其規定」。上開道路交通管理處罰條例第35 條
    第1 項第1 款規定，係對行為人違反行政法上義務規定之行
    政罰，且該條例關於一行為同時觸犯刑事法律及違反行政法
    上義務規定者，並無特別規定，是汽車駕駛人一個酒後駕駛
    汽車行為，經測試檢定酒精濃度超過規定標準，而同時涉有
    刑法第185 條之3 公共危險罪嫌時，道路交通管理處罰機關
    除有行政罰法第26條第1 項但書得處以其他種類行政罰者之
    情形，得裁處其他種類行政罰外，關於罰鍰部分，即應依上
    開行政罰法第26條及道路交通管理處罰條例第10條規定移送
    地方法院檢察署處理，除於移送後再有上開行政罰法第26
    條第2 項所定不起訴等事由，得依違反行政法上義務規定裁
    處之情形外，不得逕依道路交通管理處罰條例第35條第1 項
    第1 款規定，裁處行為人罰鍰之行政罰。
四、又按被告所犯為死刑、無期徒刑或最輕本刑3 年以上有期徒
    刑以外之罪，檢察官參酌刑法第57條所列事項及公共利益之
    維護，認以緩起訴為適當者，得定1 年以上3 年以下之緩起
    訴期間為緩起訴處分，其期間自緩起訴處分確定之日起算，
    刑事訴訟法第253 條之1 第1 項定有明文。而行政罰法第26
    條已明揭一事不二罰之原則，亦即應受行政罰之行為如經不
    起訴處分或為無罪、免訴、不受理、不付審理之裁判確定者
    ，始得依違反行政法上義務規定裁處之。上開法條規定並未
    包括「緩起訴處分」在內，蓋因「緩起訴處分」最終得使被
    告免於刑事訴追之效果，與「不起訴處分」之效果雖屬相同
    ，惟緩起訴處分另須於一定期間內遵守或履行刑事訴訟法第
    253 條之2 各款所規定之事項，若有同法第253 條之3 第1
    項各款情形，檢察官仍得依職權或依告訴人之聲請，將緩起
    訴處分撤銷，故緩起訴處分之性質顯與不起訴處分不完全相
    同，仍有處罰之實質意涵在內。爰此，本於對受處分人不利
    益之規定不得任意擴張解釋之原則，自不得類推適用，而認
    應受行政罰之行為經緩起訴處分，仍得依違反行政法上之義
    務規定裁處之（臺灣高等法院暨所屬法院97年法律座談會刑
    事類提案第39號研討結果亦同此意見）。
五、經查，本件異議人於上揭時地酒後駕駛系爭自小客車經警舉
    發，異議就該違規事實並不否認，且有桃園縣政府警察局98
    年01月08日桃警局交字第DB0000000 號舉發違反道路交通管
    理事件通知單1 紙及交通部公路總局新竹區監理所98年04月
    17日壢監裁字第裁53-DB0000000號違反道路交通管理事件裁
    決書1 紙附卷可稽，上開違規事實，應堪認定，又異議人因
    上開酒後駕車所涉公共危險案件，業經臺灣桃園地方法院檢
    察署檢察官於98年01月13日以98年度速偵字第207 號為緩起
    訴處分，緩起訴期間為1 年，並命異議人於緩起訴處分確定
    後4 個月內，應向國庫支付20,000元，且經臺灣高等法院檢
    察署檢察長於98年02月05日以98年度上職議字第1460號駁回
    再議確定，而異議人亦已於98年03月12日依緩起訴之內容繳
    交20,000元。而本件異議人所受之緩起訴處分固非刑法所定
    刑罰之種類，然已對異議人之名譽、心理產生相當制約並影
    響被告之財產等權益，亦應可實質該當行政罰法第26條第1
    項之「依刑事法律」之處罰。據此，原處分機關依道路交通
    管理處罰條例第35條第1 項第1 款之規定，對異議人上開酒
    後駕車之違規行為予以裁罰時，就裁處罰鍰部分，自不得再
    科處行政罰對於異議人予以重複處罰。惟依94年12月28日修
    正公布，並自95年7 月1 日施行之道路交通管理處罰條例第
    35條第8 項規定；「前項（指有酒精濃度超過規定標準而駕
    駛車輛等情形）汽車駕駛人，經裁判確定處以罰金低於本條
    例第92條第3 項所訂最低罰鍰基準規定者，應依本條例裁決
    繳納不足最低罰鍰之部分。」，而依其性質道路交通管理處
    罰條例第35條第8 項應為行政罰法第26條第1 項之特別規定
    ；是本件異議人所支付之緩起訴處分金既僅有20,000元，業
    如前述，參照上開法文規定，異議人即須補繳該等不足部分
    之罰鍰即29,500元（計算式為49,500-20,000 ＝29,500 ）
    ，始為適法（前揭臺灣高等法院暨所屬法院97年法律座談會
    研討結果亦同此意見）。爰此，原處分機關逕以異議人酒精
    濃度超過規定標準，而對其裁處罰鍰超過29,500元部分，與
    法即有未合。
六、綜上所述，原處分機關上開罰鍰之行政裁罰，容有未洽，本
    院即無從予以維持。從而，異議人提出本件聲明異議為有理
    由，且因本件為一交通違規行為，罰鍰部分與吊扣處分及道
    路安全講習無從區分，自應由本院將原處分撤銷，自為裁罰
    如主文第2 項所示，以期適法。
據上論斷，應依道路交通案件處理辦法第20條前段，裁定如主文
。
中    華    民    國    98    年    6     月    30    日
                        臺灣桃園地方法院交通法庭
                                  法  官  柯姿佐
以上正本證明與原本無異。
如不服本裁定，應於裁定送達後5 日內向本院提出抗告狀。
                                  書記官  王明玉
中    華    民    國    98    年    6     月    30    日


司法院資訊處製作；財團法人民間司法改革基金會備份。
